最高法院刑事判決　　　　　　　　　　　　　　　　八十八年度台上字第四一三號
　　上　訴　人　乙○○
右上訴人因盜匪案件，不服台灣高等法院台中分院中華民國八十七年十月二十八日第
二審更審判決（八十七年度上更(一)字第一二八號，起訴案號：台灣台中地方法院檢察
署八十五年度偵字第三八三九號），提起上訴，本院判決如左：
    主  文
原判決關於乙○○部分撤銷，發回台灣高等法院台中分院。
    理  由
本件原判決認定甲○○（已經原審判處罪刑確定）於民國八十四年九月二十四日晚上
十時二十分許，騎乘一部黑色豪邁機車附載上訴人乙○○，途經台中市西屯區龍潭里
龍洋巷，見廖秀選獨自一人騎乘機車途經該處，認有機可乘，竟共同基於意圖為自己
不法所有之犯意聯絡，俟四下無人之際，故意自後擦撞廖秀選所騎乘之機車，使廖秀
選倒地，上訴人與甲○○隨即下車，由上訴人持黑色類似真槍之不明槍枝一把抵住廖
秀選左太陽穴，二人並掐住廖秀選之脖子，致使廖秀選不能抗拒，由甲○○下手強取
廖秀選戴於頸上之金項鍊一條重一‧二兩，得手後其二人即共乘上開黑色豪邁機車往
黎明路方向逃逸，迨八十四年十月二日為警循線查獲等情。因而撤銷第一審判決，改
判仍論處上訴人共同意圖為自己不法所有，以強暴致使不能抗拒而取他人之物罪刑，
固非無見。
惟查(一)有罪之判決書，應記載認定犯罪事實所憑之證據及認定之理由，刑事訴訟法第
三百十條第一款定有明文，而認定事實所憑之證據，須確實存在，就該卷宗內不難考
見者，始克當之，倘判決書內所記載之證據，與卷內筆錄或證物之內容不相適合，則
其判決之根據，實際上並不存在，自屬採證違法。經查被害人廖秀選於原審已指稱較
胖者（按指乙○○）在警局時，衣著已更換等語，且一審卷第四十七、四十八頁所附
相片，為一審法官開庭審理後諭知法警拍照存證（見一審卷第四十六至四十八頁、原
審更(一)卷第二十三頁）。原判決理由認定被害人於警局指訴乙○○作案時穿白色短袖
上衣黑長褲之情節，與上訴人被警查獲時之穿著相符，有上揭照片可稽云云。所採之
證據，與卷內筆錄或證物之內容不相適合，自屬採證違法。(二)被害人被劫金項鍊之重
量，廖秀選先稱約一‧二多兩（見一審卷第三十頁背面），嗣則指稱是一兩五錢（見
一審卷第一二六頁正面），所供前後不一，原判決事實認係一‧二兩，但未說明其取
捨之依據及認定之理由，有判決理由不備之違誤。(三)審理事實之法院，本乎發見實質
的真實之本旨，對於案內一切與罪名之成否、論罪科刑有關之證據，除認為不必要者
外，均應詳為調查，然後基於調查所得之心證，以為判斷之基礎。故證據雖已調查，
若尚有其他必要部分並未調查，即與證據未經調查無異，如遽行判決，仍難謂無刑事
訴訟法第三百七十九條第十款規定所稱應於審判期日調查之證據，而未予調查之違法
。被害人於警局指稱「歹徒作案時共乘一輛黑色豪邁重機車」「車牌前兩字英文字母
我看不清楚，最後一字是Ａ，再來是阿拉伯數字９１７號」（見台灣台中地方法院檢
察署八十四年度偵字第一六五六五號偵查影印卷第三頁正、背面），此攸關上訴人等
犯罪之成立與否，原審未查明上訴人等是否有該輛機車﹖抑曾以該機車作為已判決確
定搶奪案件之交通工具﹖遽行判決，亦有應於審判期日調查之證據，而未予調查之違
法。以上或係上訴意旨所指摘，或為本院得依職權調查之事項，應認原判決關於上訴
人部分仍有撤銷發回更審之原因。原判決不另諭知無罪部分，基於審判不可分之原則
，併予發回。
據上論結，應依刑事訴訟法第三百九十七條、第四百零一條，判決如主文。
中      華      民      國    八十八    年      一      月    二十八    日
                              最高法院刑事第四庭
                                  審判長法官  陳  錫  奎
                                        法官  洪  清  江
                                        法官  吳  昆  仁
                                        法官  李  伯  道
                                        法官  王  憲  義
      右正本證明與原本無異
                                              書  記  官
中      華      民      國    八十八    年      二      月      四      日
